【裁判字號】    90,上易,2889
【裁判日期】    901002
【裁判案由】    竊盜
【裁判全文】
臺灣高等法院刑事判決                            九十年度上易字第二八八九號
    上  訴  人  甲○○
    即  被  告
右上訴人因竊盜案件，不服臺灣板橋地方法院九十年度易字第九三七號，中華民國九
十年六月十日第一審判決（起訴案號：臺灣板橋地方法院檢察署九十年度偵字第一六
八四號），提起上訴，本院判決如左：
    主      文
原判決撤銷。
甲○○竊盜未遂，處有期徒刑月，如易科罰金，以佰元折算壹日。
    事      實
一、甲○○於民國九十年一月五日凌晨五時五十分許，行經臺北縣新莊市○○路○○
    路前，在乙○○所有停置該處ＢＥ─○三七五號自用小客車旁，發現不詳姓名者
    所有而遺失之汽車鑰匙一支，竟意圖為自己不法所有而將該鑰匙侵占入己，旋即
    意圖為自己不法所有，持該鑰匙竊取ＢＥ─０三七五號自用小客車，嗣於將鑰匙
    插入車輛左前門鎖孔內轉動，尚未竊得該車輛之際，為路過發現之警員涂俊宏逮
    捕而未遂。
二、案經臺北縣警察局新莊分局報告臺灣板橋地方法院檢察署檢察官偵查起訴。
    理      由
一、訊之被告甲○○固坦承於右揭時地拾獲汽車鑰匙，且確曾欲嚐試開啟右揭車輛之
    行為，然矢口否認有何竊盜未遂之行為，且以渠路過案發地點欲前往附近之網路
    咖啡店消費，於人行道上撿到一串鑰匙，見其中有一盒狀之遙控器，隨手試按幾
    下後前行至轉角處，即遭高喊偷車之涂俊宏攔截，經解釋後仍遭其攻擊，乃本能
    地逃離現場，旋在附近菜市○○○路人誤為竊盜犯而合圍扭送警方偵辦云云置辯
    。惟查：
    (一)被告確在臺北縣新莊市○○路○○路前乙○○所有停置該處ＢＥ─○三七五號
      自用小客車旁，拾獲汽車鑰匙一支，嗣後置於其所穿著衣服內被查獲之事實，
      業據被告迭於偵審中自白不諱，並有汽車鑰匙一支扣案可資佐證；而汽車錀匙
      查係供特定汽車使用，衡諸一般經驗，持有汽車錀匙者並無任意將之棄置之可
      能，足徵被告所持有之鑰匙，確屬他人遺失之物品，被告於拾獲扣案汽車錀匙
      之後，復將之據為己有，其行為時所具有不法所有之意圖，至屬灼然。
    (二)被告雖辯稱渠係拾獲鑰匙一串，因好奇而把玩，繼而按遙控器，藉以查看是否
      該車輛之鑰匙云云。惟查，被告在車旁時手中未持有汽車遙控器，其後逃跑迄
      被涂俊宏逮獲時止，均未掏出身上物品丟棄，嗣涂俊宏回現場拾起其逃跑時掙
      脫落地之外套在警局與陳文雄共同檢視，由該外套口袋所找出之鑰匙均係單支
      ，非圈連成串或附有盒形遙控器之鑰匙等情，業據涂俊宏就全部過程及在派出
      所內檢視被告外套之警員陳文雄於原審到庭陳述明確，且據證人即現場處理警
      員黃國聖於本院調查時，到庭證稱並未在被告所著衣服或在市場至汽車停放處
      所之間發現汽車遙控器無訛，又被害人乙○○於原審亦陳稱渠車原有之遙控器
      早已損壞，未遺失，警察帶渠到場時，車鎖孔上未插有鑰匙，則依上開事證，
      足徵被告所為渠拾得之物品附有盒狀遙控器乙節，核與事實即屬不符；況查，
      據被告於偵查及原審分別供稱「（警方所查扣作案用之鑰匙一支由何處起獲？
      ）是從我身上衣袋所起獲的。」、「（扣案鑰匙何來？）我身上有查扣鎖匙一
      支，是在車左前門正下方撿到的。」、「鑰匙是我西裝外套找到的，是警察拿
      出來的，‧‧‧我被追打的過程中衣服掉了，‧‧‧（被追逃跑的過程中有把
      身上的東西移位丟掉或是掏出來？）沒有。（警察找到鑰匙是否只有一支？）
      警察說是找到壹支鑰匙，沒有告訴我有找到一串的鑰匙或遙控器，‧‧（逃跑
      的過程中有把一串鑰匙拆開？）沒有。」，自足以證明被告除在右揭車輛車門
      下方撿到扣案單支鑰匙之外，並未拾獲汽車遙控器。
    (三)被告雖辯稱渠係於離開右揭汽車之後，欲前往附近網路咖啡店途中，始遭涂俊
      宏追呼為竊賊云云。惟查，被告前於偵查及原審供稱：「我發現一部自小客車
      ＢＥ─○三七五號之地下有一串鑰匙，於是我便撿起該串鑰匙，其中有一個類
      似遙控之小盒子，於是便按該遙控看是否該ＢＥ─○三七五號自小客車之鑰匙
      ，當我在按該遙控器時即被路人發現而將我捉住。」、「（扣案鑰匙何來？）
      我身上有查扣鎖匙一支，是在車左前門正下方撿到的，我正在按那電動鎖匙看
      是否為該車的鎖匙看是否為該車的鎖匙。」、「當時我在車子旁邊，抓我的涂
      有從車子旁邊走過來，我當時有把盒子上的鈕按了二下，‧‧‧涂是從我背後
      走過來，不是從我的前面走過來，‧‧‧」，可見被告在汽車左前門下方撿到
      鑰匙一把後立在該處試用至遭涂俊宏搭肩趨近質問時止，均係留在車旁，所辯
      已走開一段距離後在轉角被涂俊宏攔阻，即與事實不符。
    (四)被告雖否認持鑰匙開啟右揭車輛之車門鎖之行為。惟查，被告迭於偵查、原審
      及本院調查審理時，均供承確有測試開啟右揭車輛車門之行為，雖被告辯稱僅
      係持所拾獲之遙控器測試之，然依右揭事證，被告當時並未拾獲任何遙控器，
      而僅持有在該處所拾獲之鑰匙一支；次查，被告確曾立於右揭車輛旁開啟車門
      ，業據證人涂俊宏於原審證稱：「當時我沒有看見他拿遙控器在試，‧‧‧追
      的過程中我沒有看見他把東西掏出來丟在地上，‧‧‧我大老遠就看見他在車
      子旁邊，從我看見他到我去問他約有一分鐘左右，這段時間被告都沒有離開車
      旁。‧‧‧我老遠看見他在車門旁邊在動，我走進拍他時看見他還在動，當時
      我只有看見他的手臂而已，沒有看見他的手指及鑰匙，但是看見他的手臂直對
      車門鑰匙孔在轉動。」，復於本院調查時證稱渠於一百公尺之外即已見被告立
      於車旁，參之右揭被告前於偵審中所為渠係於開啟車門之際被涂俊宏質問之事
      實，足證被告確有持扣案鑰匙插入鎖孔內轉動圖以開啟車門之行為，至於車主
      乙○○雖於原審證稱伊隨警察到場時未發現其車鎖孔有被挖過之痕跡，然單純
      以鑰匙插入，頂多因規格不格無法開啟，通常並不致有挖鑿痕，而被告於涂俊
      宏趨近時僅被搭住肩膀，其上肢未被縛，手臂顯有活動之餘裕，被告自得於轉
      身掙脫前乘勢拔出鑰匙揣入懷中或上衣口袋，是則被害人乙○○所為該部份陳
      述，尚不足援為有利於被告認定之依據；再查，被告既非右揭車輛使用人，其
      竟持所拾獲汽車錀匙開啟車門，衡諸社會通常之經驗，其目的顯係在於竊取該
      車輛，且其行為時所具不法所有之意圖，亦臻明確，雖被告嗣因涂俊宏發覺並
      始未得逞，然仍未能解於其竊盜未遂罪之成立。
    綜右事證，被告所為否認犯罪之辯解，核屬卸責之詞，並不足採為有利於被告認
    定之依據，被告右揭犯罪行為，已經證明，應依法論科。
二、核被告所為，其中侵占他人遺失之鑰匙部份，係犯刑法第三百三十七條侵占遺失
    物罪；另竊取車輛未果部份，係犯刑法第三百二十條第三項、第一項之普通竊盜
    罪未遂罪，其竊盜未遂，應按既遂犯之刑減輕之。公訴人雖未於起訴書內被告所
    犯法條內引用刑法第三百三十七條，但於犯罪事實內已載明被告係持所拾得之鑰
    匙實施竊盜行為，是已就被告侵占遺失物行為起訴；被告所犯侵占遺失物罪與竊
    盜未遂罪之間，具有目的方法之牽連犯關係，應從較重之竊盜未遂罪處斷。
三、原審經審理結果，認被告竊盜未遂行為事證明確，而予以論罪科刑，固非全屬無
    見。惟查，扣案鑰匙係他人遺失之物品，被告於拾獲後將之據為己有，顯具不法
    所有之意圖，且公訴人業於起訴事實內載明被告持拾得鑰匙犯罪之行為，原審未
    就被告所犯刑法第三百三十七條侵占遺失物行為論罪，再與竊盜未遂行為之間，
    依牽連犯關係從較重之竊盜未遂罪處斷，已有未合，又該鑰匙雖係供被告實施竊
    盜行為時所用之物品，然為他人所遺失之物，非為被告所有，原審就該鑰匙併為
    沒收之諭知，亦屬違法。被告否認竊盜未遂行為而提起上訴，固無理由，然原審
    判決既有上開可議，自應由本院將原審判決撤銷並予以改判。爰審酌被告品行、
    犯罪動機、目的、手段、所生危害及犯罪後態度等一切情狀，量處如主文第二項
    所示之刑。又被告所犯竊盜罪之最重法定刑為五年以下有期徒刑，而其復受有期
    徒刑三月之宣告，爰依九十年一月十二日生效之刑法第四十一條第一項前段規定
    ，併為如易科罰金標準之諭知。扣案鑰匙雖係供被告犯罪所用之物，然並非屬被
    告所有，爰不併予宣告沒收，附此敘明。
據上論斷，應依刑事訴訟法第三百六十九條第一項前段、第三百六十四條、第二百九
十九條第一項前段，刑法第三百二十條第三項、第一項、第三百三十七條、第二十六
條前段、第五十五條、第四十一條第一項前段，罰金罰鍰提高標準條例第一條前段、
第二條判決如主文。
本案經檢察官呂光華到庭執行職務
中    華    民    國       九十       年      十      月       二       日
                            臺灣高等法院刑事第二十五庭
                                審判長法  官  許  國  宏
                                      法  官  洪  光  燦
                                      法  官  林  勤  純
右正本證明與原本無異。
本判決不得上訴。
                                      書記官  葉  瑩  庭
中    華    民    國       九十       年      十      月       三       日
附錄本案論罪科刑法條：
刑法第三百二十條
意圖為自己或第三人不法之所有，而竊取他人之動產者，為竊盜罪，處五年以下有期
徒刑、拘役或五百元以下罰金。
意圖為自己或第三人不法利益，而竊佔他人之不動產者，依前項之規定處斷。
前二項之未遂犯罰之。
刑法第三百三十七條
意圖為自己或第三人不法之所有，而侵占遺失物、漂流物或其他離本人所
持有之物者，處五百元以下罰金。


司法院資訊處製作；財團法人民間司法改革基金會備份。
